【裁判字號】    97,上更(一),27
【裁判日期】    970805
【裁判案由】    違反毒品危害防制條例
【裁判全文】
臺灣高等法院花蓮分院刑事判決      97年度上更(一)字第27號
上  訴  人
即  被  告  丙○○
指定辯護人  吳美津律師
上  訴  人
即  被  告  甲○○
選任辯護人  林國泰律師
上列上訴人因違反毒品危害防制條例案件，不服臺灣花蓮地方法
院中華民國96年5月22日96年度訴字第80號第一審判決（起訴案
號：臺灣花蓮地方法院檢察署95年度偵字第5896號及追加起訴）
，提起上訴，經判決後由最高法院發回，本院判決如下：
    主  文
原判決關於丙○○及甲○○有罪部分均撤銷。
丙○○所犯附表一、二之罪，分別判處如附表三所示之刑，應執
行有期徒刑貳拾陸年，褫奪公權捌年。扣案之第一級毒品海洛因
拾參包（淨重陸點貳壹公克）沒收銷燬之；扣案之電子磅秤壹台
、分裝袋參拾參個及行動電話參支（含號碼為0000000000、0000
000000、0000000000之SIM卡參張）均沒收；販賣毒品所得新臺
幣壹萬捌佰元沒收，如全部或一部不能沒收時，以其財產抵償之
。共同販賣第一級毒品所得新臺幣貳仟元，與共同正犯甲○○連
帶沒收之，如全部或一部不能沒收時，以其財產連帶抵償之。甲
○○所犯附表一編號10、11之罪，分別判處如附表四所示之刑，
應執行有期徒刑拾陸年，扣案之第一級毒品海洛因拾參包（淨重
陸點貳壹公克）沒收銷燬；扣案之電子磅秤壹台、分裝袋參拾參
個及行動電話參支（含號碼為0000000000、0000000000、0000
000000之SIM卡參張）均沒收；共同販賣第一級毒品所得新臺幣
貳仟元，與共同正犯丙○○連帶沒收，如全部或一部不能沒收時
，以其財產連帶抵償之。
    事  實
一、丙○○曾因施用第2級毒品安非他命案件，經法院判處有期
    徒刑3月，於民國94年12月2日執行完畢。猶不知悔改，復意
    圖營利，先後於附表一所示之時地，以其所有之行動電話
    0000000000號為聯絡工具，分別以附表一所示之代價，販賣
    第1級毒品海洛因予附表一所示洪明順等人。另基於轉讓第1
    級毒品海洛因之個別犯意，先後於附表二所示之時地，以其
    所有之行動電話0000000000號為聯絡工具，分別轉讓海洛因
    供附表二所示之李繼政等人施用。
二、甲○○係丙○○之同居人，基於意圖營利，並與丙○○共同
    販賣第1級毒品海洛因之犯意聯絡，因丙○○於95年10月25
    日在高雄戒毒，無法親自交付毒品予「益仔」，遂於同日18
    時26分，以其所有之行動電話0000000000號與甲○○所有之
    0000000000號行動電話聯絡，交待甲○○將價值新台幣 (下
    同)2000 元之海洛因一包交付「益仔」，甲○○即依其指示
    在花蓮市○○○街124號交付海洛因1包予「益仔」，並向其
    收取價金2000元（附表一編號10）。丙○○又於同日20時47
    分，以上開0000000000號行動電話，與丙○○所有而由甲○
    ○使用之0000000000號行動電話聯絡，交待甲○○以7000元
    現金出售海洛因一包予洪聖明，嗣因洪聖明未向甲○○取得
    海洛因而未遂（附表一編號11）。
三、嗣於95年11月16日16時5分許，為警持搜索票至丙○○位於
    花蓮縣花蓮市○○○街124號住處內進行搜索，當場查獲第1
    級毒品海洛因13包（淨重6點21公克）、丙○○所有供販賣
    海洛因所用之電子磅秤1台、分裝袋33個、所有行動電話2支
    （含號碼為0000000000、0000000000之SIM卡二張）及甲○
    ○所有供販賣所用之行動電話1支（含號碼為0000000000之
    SIM卡一張）。
四、案經花蓮縣警察局花蓮分局報告臺灣花蓮地方法院檢察署檢
    察官偵查起訴及追加起訴。
    理  由
壹、證據能力部分：
一、按被告以外之人於審判外之陳述，經當事人於審判程序同意
    作為證據，法院審酌該言詞陳述或書面陳述作成時之情況，
    認為適當者，亦得為證據。當事人、代理人或辯護人於法院
    調查證據時，知有第159條第1項不得為證據之情形，而未於
    言詞辯論終結前聲明異議者，視為有前項之同意，刑事訴訟
    法第159條之5定有明文。又刑事審判之集中審理，為使訴訟
    程序密集而不間斷地進行，於同法第273條第1項規定，法院
    得於第一次審判期日前，傳喚被告或其代理人，並通知檢察
    官、辯護人、輔佐人到庭，行準備程序，為該條項各款規定
    事項之處理，期能使審判程序密集、順暢。故當事人已於準
    備程序依同法第273條第1項第4款表示同意被告以外之人於
    審判外之陳述作為證據，而其意思表示復無瑕疵可指者，除
    有當事人釋明正當理由或他造當事人同意其撤回或未提出異
    議外，應不許其撤回同意，以符訴訟程序安定性、確實性及
    審理集中化之要求，此有最高法院95年度台上字第7349號判
    決可參。
二、查證人洪明順、李繼政、潘永富、洪聖明、張美男，及共同
    被告甲○○於警詢時之供述，對於被告丙○○而言，均屬審
    判外之陳述，惟公訴人、被告丙○○就前開審判外之言詞陳
    述，於原審及本院前審審理時均表示對於證據能力沒有意見
    ，同意做為證據，本院審酌該等言詞或書面陳述作成之情況
    ，並無違法取證及證明力明顯過低之瑕疵，認為以之作為證
    據為適當，揆之上開規定，洪明順、李繼政、潘永富、洪聖
    明、張美男，及共同被告甲○○於警詢時之供述，均具有證
    據能力。被告丙○○及其辯護人於本院審理時，改稱證人洪
    明順、李繼政、潘永富及共同被告甲○○於警詢時之供述，
    無證據能力云云；但公訴人並未同意被告丙○○及其辯護人
    撤回其於原審及本院前審所為同意之意思表示，且被告丙○
    ○及其辯護人就其所為撤回同意，並未釋明具有何正當理由
    ，則依上開最高法院判決意旨，渠等於本院翻異前詞而爭執
    證人洪明順、李繼政、潘永富及共同被告甲○○於警詢時陳
    述之證據能力，即無可採。
三、又按被告以外之人於檢察事務官、司法警察官或司法警察調
    查中所為之陳述，與審判中不符時，其先前之陳述，具有較
    可信之特別情況，且為證明犯罪事實存否所必要者，得為證
    據，刑事訴訟法第159條之2定有明文。查共同被告丙○○於
    警詢時之陳述，對於被告吳王鳳而言，屬被告以外之人於審
    判外之言詞陳述；被告甲○○之辯護人於本院準備程序中亦
    主張共同被告丙○○於警詢時之陳述，為被告以外之人於審
    判外之陳述，原則上雖無證據能力。惟共同被告丙○○於警
    詢時所稱：95年10月25日18時26分許，是伊與甲○○之通話
    內容，伊係打電話給甲○○請她拿毒品給綽號「益仔」之購
    毒者等語，與被告甲○○於警詢及偵查中自白之情節及通訊
    監察譯文之內容完全相符，足認並無違法取證之情形；而共
    同被告丙○○於原審以證人身分作證時，就其與被告甲○○
    是否與電話中談及販賣海洛因予綽號「益仔」之人及洪聖明
    一事，改稱甲○○並不知情，當時伊在戒毒，意識不清楚，
    電話亂打云云，則與被告甲○○於警詢及偵查中自白之情節
    不符，本院認為共同被告丙○○於警詢時之陳述，具有較可
    信之特別情況，且為證明犯罪事實存否所必要者，應具有證
    據能力。
四、警卷Ｃ1第12-83頁之通訊監察譯文，係公務員職務上製作之
    紀錄文書，其上雖無製作人之簽名，惟證人乙○○已於本院
    證稱：當時伊擔任隊長，有向花蓮地方法院檢察署聲請，整
    個譯文都是伊製作的，製作的時間從95年10月12日到95年11
    月10日，伊一邊監聽，一邊製作譯文，是因伊把譯文涵蓋在
    警詢筆錄裡面，所以忘了簽章等語，並當庭在上開譯文之「
    紀錄人」、「隊長」二欄補行簽名。則上開通訊監察譯文已
    符合公文書之程式，經核亦無顯有不可信之情況，依刑事訴
    訴法第159條之4第1款規定，自得為證據。
貳、實體方面：
一、被告丙○○部分：
（一）被告丙○○對於在附表一編號1-10之時地以附表一編號
      1-10之價格販賣海洛因予附表一之人；與附表一編號11
      之洪聖明議定以7000元出賣海洛因一包，及於附表二所示
      之時地轉讓毒品海洛因予李繼政等人之事實，業於本院前
      審審理時坦承不諱，核與證人洪明順於警詢時、證人洪聖
      明、潘永富、李繼政、張美男於警詢時及偵查中所證述之
      情節大致相符。並有被告丙○○所使用0000000000號行動
      電話自95年10月13日16時50分許起至95年10月21日上午零
      時11分為止與洪明順之7段通訊監察譯文（見警卷C1卷《
      下簡稱C1卷》第13頁、第14頁、第15頁、第18頁、第23頁
      及第30頁）、自95年10月14日零時41分許起至95年10月19
      日12時1分許為止與洪聖明之3段通訊監察譯文（見警卷C1
      卷第13頁、第14頁及第24頁）、自95年10月31日20時13分
      許起至95年11月2日16時52分許為止與潘永富之3段通訊監
      察譯文（見警卷C1卷第68頁及第72頁）、自95年10月12日
      22時57分許起至95年11月8日23時58分許為止與李繼政之5
      段通訊監察譯文（見警卷C1卷第12頁、第13頁、第14頁、
      第65頁及第80頁）、於95年10月22日8時28分許與張美男
      之通訊監察譯文（見警卷C1卷第39頁）、現場查獲照片、
      法務部調查局95年12月18日鑑定書附卷可參；以及被告丙
      ○○所有之販毒工具電子磅秤1台、分裝袋33個及行動電
      話2支（含號碼為0000000000、0000000000SIM卡二張），
      暨甲○○所有之行動電話1支（含號碼為0000000000之SIM
      卡一張）等物扣案可證。被告丙○○雖於本院辯稱：洪明
      順部分只賣給他三次，附表一編號1、3、4部分沒有販賣
      ；潘永富部分是合資購買；李繼政部分伊沒有收錢，也沒
      有交毒品給他；綽號「益仔」部分也沒有販賣，當時伊在
      高雄戒毒；洪聖明部分他要跟伊買，但後來沒有來拿；轉
      讓毒品部分，附表二編號2、4部分沒有轉讓給李繼政云云
      。惟所辯與上開證人所述及通訊監察譯文不符，無非避重
      就輕之詞，不足採信。
（二）又我國查緝毒品海洛因之販賣一向執法甚嚴，對於販賣海
      洛因者尤科以死刑、無期徒刑之重度刑責，販賣海洛因既
      經政府懸為禁令、嚴加取締，且海洛因物稀價昂，取得不
      易，苟無利可圖，應無甘冒被查緝法辦判處重刑之危險，
      平白無端從事海洛因買賣之工作，是其販入之價格必較其
      出售之價格為低，而有從中賺取價差或量差牟利之意圖及
      事實，應屬合理之認定。被告丙○○與附表一之人並無特
      殊情誼或至親關係，若非有利可圖，應無甘冒為警查緝之
      風險；況其已供承交付毒品時有收取金錢，足見其販賣海
      洛因係基於不法牟利之意圖。所辯未從中賺取價差云云，
      亦不足採。
（三）綜上所述，被告丙○○販賣及轉讓毒品海洛因之事證明確
      ，犯行堪以認定。
二、被告甲○○部分：
（一）訊據被告甲○○否認於附表一編號10所示時地與被告丙○
      ○共同販賣毒品海洛因予綽號「益仔」，辯稱：當時丙○
      ○在戒毒，伊在電話中有勸丙○○不要理那些朋友，伊是
      為了安撫丙○○才順著丙○○的話回答，實際上並未販賣
      或交付毒品予「益仔」云云。經查：
   1、被告甲○○於警詢時已自承：丙○○有販賣海洛因給他人
      吸食，伊認識綽號「益仔」，曾經拿海洛因給他，丙○○
      曾打電話叫伊販賣海洛因給綽號「益仔」的男子，該次有
      交易成功，95年10月25日18時26分12秒許，係伊與丙○○
      的通話內容，是丙○○要伊販賣海洛因給綽號「益仔」的
      男子，95年10月25日20時14分許係伊與丙○○的通話內容
      ，是談論海洛因成分問題等語（警卷C1卷第185、189頁）
      。嗣於偵查中亦再次明確供承：「（檢察官問：丙○○有
      無販賣毒品？）有。」、「（檢察官問：丙○○還會叫妳
      調毒品？）丙○○那一陣子在高雄戒毒，他會打電話給我
      ，告訴我毒品在哪裡，並且叫我拿毒品給他朋友。」、「
      （檢察官問：丙○○是否要妳販賣毒品給『益仔』？）丙
      ○○叫我把毒品給『益仔』，『益仔』會給我錢，丙○○
      回來我就給他。」等語（95年偵字第5896號卷第57頁，下
      稱5896號偵卷）。
   2、被告丙○○於警詢時亦曾證稱：95年10月25日18時26分許
      ，是伊與甲○○之通話內容，伊係打電話給甲○○請她拿
      毒品給綽號「益仔」之購毒者等語（見C1卷第132頁）。
   3、再參以被告丙○○所使用之0000000000號行動電話與綽號
      「益仔」之人所使用之0000000000號行動電話，以及被告
      甲○○所使用0000000000號行動電話，分別於95年10月25
      日17時18分許、同日17時24分許、同日18時26分許及同日
      20時14分以後，有以下4段之對話內容：
     (1)95年10月25日17時18分許（見C1卷第45頁）
         丙○○：喂! 益仔喔!
         益  仔：阿民喔!
         丙○○：對啦!
         益  仔：救我一下啦!
         丙○○：我沒辦法啦!我在高雄!
         益  仔：我知道啦!你幫我聯絡一下!
         丙○○：沒辦法啦!
         益  仔：你幫我聯絡一下啦!
         丙○○：我不太好了!
         益  仔：不要這樣子啦!
         丙○○：我真的沒法度啦!
         益  仔：你跟你朋友還是什麼人聯絡一下啦!
         丙○○：沒法度啦!
         益  仔：救一下啦!
         丙○○：真的沒法度啦!
         益  仔：你在那邊好嗎？我昨天人好的時候打電話問你
                 好嗎?
         丙○○：不好啦!
         益  仔：不好也是要打電話給你關心一下呀
         丙○○：沒法度啦!你自己要忍耐啦!
         益  仔：我知道啦!要怎麼忍耐我快要跳了!
         丙○○：那你拿錢去找我那一個（指甲○○）拿啦!
         益  仔：好哇!
         丙○○：你要拿多少?
         益  仔：2000啦!
         丙○○：多少?
         益  仔：2000啦!
         丙○○：喔...好我打電話跟她講。
         益  仔：喔...好。
     (2)同日17時24分許（見C1卷第45頁）
         益  仔：阿民!怎樣了
         丙○○：我還沒有打啦!
         益  仔：喔..打好我講。
     (3)同日18時26分許（見C1卷第46頁）
         甲○○：喂!
         丙○○：我跟妳講喔!
         甲○○：喔!
         丙○○：那個益仔啦!打電話去妳跟他說要作現仔的!
         甲○○：現仔的喔!差不多多少?
         丙○○：2000元
         甲○○：我要怎麼弄?
         丙○○：妳弄0.8G
         甲○○：0.8之1G喔
         丙○○：1000元是1.14啦
         甲○○：1.14要乘以2就對了!
         丙○○：1.14要乘以2!那就是2.28啦!
         甲○○：2.28
         丙○○：2.28再加上1.8
         甲○○：再加上1.8，你講我聽不懂!
         丙○○：2.28
         甲○○：2.28再加上1.8，好啦! 我現在在買東西! 回
                 去我再弄。
         丙○○：喔。
     (4)同日20時14分以後（見C1卷第48頁至第49頁）
         丙○○：益仔有打電話給妳嗎?
         甲○○：有啦! 他有來拿了! 喔.. 你就不要去同情這
                 些人! 你回來如果還要去管這個一樣沒有用
                 啦!
         丙○○：不是啦!.........
    4、由前揭證據顯示，被告甲○○於警詢、偵查中之自白與
       丙○○證述情節及通訊監察譯文之內容均相符，並由上
       開第(4)段通訊監察對話內容可知，甲○○已將海洛因交
       付「益仔」之人，其自白與事實相合，自可採信。所辯
       為了安撫丙○○，才順他的話講，實際上並未交付海洛
       因予綽號「益仔」之人云云，尚難採信，。
    5、雖被告丙○○於原審以證人身分作證時，改口否認有打
       電話要甲○○販賣海洛因予綽號「益仔」之人，並於檢
       察官訊問「益仔有無打電話給妳」、「益仔已經有來拿
       了」是何意時，均答當時我在戒毒，意識都不清楚云云
       。惟上開通訊監察譯文內容，其中第1、2段對話顯示被
       告丙○○係在綽號「益仔」之人一再要求幫忙聯絡購買
       毒品後，始告以可拿錢向其同居人甲○○購買海洛因，
       雙方隨即談妥毒品交易之金額，而第3、4段對話內容中
       則顯示，被告丙○○隨後又以電話告知被告甲○○有關
       綽號「益仔」要購買毒品之消息，並與被告甲○○討論
       如何調配販賣予「阿益」之海洛因份量，最後被告丙○
       ○再打電話向被告甲○○詢問是否已將海洛因交付予綽
       號「益仔」之人，而被告甲○○亦明確告以益仔有來拿
       了等語。足認被告丙○○不僅居間聯繫綽號「益仔」欲
       購買海洛因之事宜，此間亦曾與被告甲○○討論如何調
       配所販賣海洛因之份量，並無任何意識不清楚之情形，
       是被告丙○○於原審證稱：伊當時意識不清楚，電話亂
       打云云，乃事後袒護被告甲○○之詞，不足採信，被告2
       人此部分共同販賣毒品海洛因之犯行，應堪認定。
（二）另訊據被告甲○○亦矢口否認有於附表一編號11之時地，
      與丙○○共同販賣海洛因予洪聖明之犯行，辯稱：伊在通
      訊監察譯文中，有與丙○○那樣的對話，但都是為了安撫
      他的心，並無販賣毒品之動機云云。惟查：
   1、證人洪聖明於警詢時已明確指稱：伊都是跟丙○○要毒品
      來吸食，丙○○去高雄戒毒後，怕我沒有毒品吸，就打電
      話給我，說如果有錢就去找他太太（甲○○）買來吸食等
      語（警C1卷第237頁）。於偵查中亦具結證稱：伊與丙○
      ○於95年10月25日20時48分許有通話，那時丙○○人在高
      雄戒毒，他有說甲○○有毒品；丙○○當時是說他那邊有
      辦法拿海洛因，是甲○○那邊有，但後來伊並未與甲○○
      聯絡等語（5896號偵卷第116頁），嗣於原審審理時更進
      一步明確證稱：「（辯謢人問：95年10月25日你有跟丙○
      ○聯絡，丙○○有跟你說，嫂子那邊有毒品，是否為事實
      ？）有講嫂子甲○○那邊有毒品，當時被告丙○○在高雄
      戒毒，他有打給我，後來講一講我也沒有去拿毒品了。」
      、「（檢察官問：在上開電話中丙○○有無跟你說甲○○
      要收現金？）對。」、「（檢察官問：你也有跟丙○○講
      ，你會去找甲○○？）是的，可是後來我與丙○○都沒有
      消息了」、「（檢察官問：電話中，丙○○所說「1比1」
      是何意？）他的意思是有1比1的成份，就是第一級毒品海
      洛因跟葡萄糖的比例。」、「（審判長問：95年10月25
      日20時48分許，你跟丙○○對話中，他提到一定要『7』
      ，是何意？《提示通訊監察譯文並告以要旨》）『7』是
      指7000元」等語（原審卷第123頁、127頁）。證人洪聖明
      上開指證被告丙○○向其表示可向被告甲○○購買海洛因
      之事實，均前後一貫，彼此大致相符，自可採信。
   2、被告丙○○於警詢已明確供稱：95年10月25日20時47分許
      是甲○○與伊之通話內容，是伊打電話叫甲○○販賣海洛
      因予洪聖明等語（C1卷150頁）。
   3、被告丙○○所使用之0000000000號行動電話與洪聖明所使
      用之0000000000行動電話，以及被告甲○○所使用000000
      0000號行動電話，分別於95年10月25日20時43 分許、同
      日20時47分許及同日20時48分許，有以下3段之通話內容
      ：
    (1)95年10月25日20時43分許（見C1卷第54頁）
        丙○○：好哇! 看你怎樣呀! 現在你跟誰拿!
        洪聖明：也是跟朋友呀!
        丙○○：朋友!你嫂子那邊有啦!
        洪聖明：誰?
        丙○○：你嫂子
        洪聖明：我怎麼好意思去找她!
        丙○○：打電話跟她講呀!0000000000
        洪聖明：等一下我抄一下
        丙○○：0000000000
        洪聖明：0000000000喔!好哇
        丙○○：她人比較直!你要她拿要照走!那東西比較好!
        洪聖明：是喔
        丙○○：還有1比1的空間
        洪聖明：有喔!好哇!
        丙○○：你知道嗎
        洪聖明：你要跟她講一下呀!
        丙○○：我跟她講喔
        洪聖明：你要跟她說我呀
        丙○○：喔..好」
    (2)同日20時47分許（見C1卷第55頁）
        甲○○：喂!
        丙○○：我跟妳講喔!那個洪明喔..
        甲○○：呀你為什麼要接他們的!你個性都不改!真的
        丙○○：不是啦! 他跟我講的啦! 他打電話給我! 沒關
                係啦!反正是現金的。
        甲○○：喔
        丙○○：現金就好不是現金就不要了!
        甲○○：喔
        丙○○：現金7千元嘛!
        甲○○：他現在要7千是嗎
        丙○○：對
        甲○○：好.. 你叫他快一點」
    (3)同日20時48分許（見C1卷第55頁）
        丙○○：好啦!1 比1的
        洪聖明：喔
        丙○○：一定要7喔!
        洪聖明：一定要7喔?
        丙○○：對
        洪聖明：好哇
        丙○○：有辦法你去拿
        洪聖明：我是月底有錢啦!看能不能先給『走一下』
        丙○○：我是沒問題啦!如果是她就不可能啦!
        洪聖明：對呀! 我想說可不可以我不會差她的啦! 預算
                月底一定有錢呀!
        丙○○：我跟她說，那是她在用的呀!
        洪聖明：好!我有錢有需要我再去找她
        丙○○：喔..好 」
   4、由上開通訊監察譯文可知，被告丙○○係先於95年10月25
      日20時43分許，主動介紹洪聖明向被告甲○○購買毒品海
      洛因，並隨即居中聯繫被告甲○○以現金交易7千元之方
      式販賣海洛因予洪聖明，其後再由被告丙○○另以電話告
      知洪聖明必須1次購買7千元之海洛因，其純度才能達到1
      比1，惟因洪聖明無法立即以現金7千元購買海洛因，雙方
      最後始未能交易完成，是被告丙○○、甲○○確有上開共
      同著手販賣毒品海洛因予洪聖明而未遂之犯行，應堪予認
      定。
   5、被告丙○○雖於原審證稱：當時我在戒毒，我頭腦不清楚
      ，都是亂講的，我自己也不知道云云。惟依上開3段監聽
      對話內容可知，被告丙○○不僅係主動詢問洪聖明最近向
      何人購買毒品，並告知洪聖明可向其同居人即被告甲○○
      購買海洛因，此間又立即撥打電話說服被告甲○○同意以
      現金交易方式販賣海洛因予洪聖明，其後再回電聯繫洪聖
      明，表明如1次以現金7千元購買海洛因，則該海洛因純度
      （與葡萄糖之比例）可達1比1，顯見被告丙○○當時之意
      識相當清楚，否則何能分別以電話聯繫洪聖明與被告甲○
      ○，並再三居間磋商交易毒品之事宜，被告丙○○於原審
      所為上開證詞，無非臨訟卸責及袒護被告甲○○之詞，委
      不足採信。而按刑法上犯罪類型為「販賣」者之既、未遂
      ，以買賣之標的物已否交付為區分標準；如僅就買賣之內
      容意思表示一致，而尚未交付標的物時，應論以販賣未遂
      ，有最高法院89年度台上字第2798號判決可資參照，則被
      告甲○○與丙○○有於附表一編號11所示之時地，共同販
      賣毒品海洛因予洪聖明而未遂之犯行，亦堪認定。
三、核被告丙○○附表一編號1-10所為，係犯毒品危害防制條例
    第4條第1項之販賣第1級毒品罪；附表一編號11所為係犯同
    條例第4條第1項、第6項之販賣第1級毒品未遂罪；附表二所
    為係犯同條例第8條第1項之轉讓第1級毒品罪；被告甲○○
    附表一編號10所為係犯毒品危害防制條例第4條第1項之販賣
    第1級毒品罪，附表一編號11所為係犯同條例第4條第1項、
    第6項之販賣第1級毒品未遂罪。其2人間就上開附表一編號
    10、11所示販賣第1級毒品既遂及未遂之犯行，均有犯意聯
    絡及行為分擔，應論以共同正犯。被告甲○○之辯護人雖主
    張，被告甲○○如涉入被告丙○○販賣海洛因之犯行，因主
    要係由被告丙○○與購毒者聯絡，應僅成立幫助犯云云。惟
    查，被告甲○○於附表一編號10、11所示之時間，雖未直接
    與購毒者接洽毒品交易之事宜，惟由卷附上開通訊監察譯文
    可知，被告甲○○既與被告丙○○討論有關海洛因之份量調
    配，及是否同意僅以現金交易毒品等事宜，顯見2人就販賣
    毒品海洛因予綽號「益仔」及洪聖明之犯行，有犯意聯絡，
    而被告甲○○嗣亦將海洛因交付予綽號「益仔」等情以觀，
    被告甲○○已參與販賣海洛因之構成要件行為，而有販毒行
    為之分擔，尚難僅論以幫助犯，是辯護人此部分辯解，容有
    未洽，附此說明。又被告丙○○所犯先後11次販賣毒品海洛
    因罪（其中1次未遂）、8次轉讓毒品海洛因罪，以及甲○○
    所犯2次販賣毒品海洛因罪（其中1次未遂）之間，均犯意各
    別，行為互異，應予分論併罰之。再被告2人於附表一編號
    11所示之時地，雖已著手販賣毒品海洛因予洪聖明，然最後
    尚未將毒品交付並收取現金，其販賣之行為僅處於未遂階段
    ，為未遂犯，應依刑法第25條第2項前段之規定，按既遂犯
    之刑減輕之。
四、被告丙○○曾因施用第2級毒品安非他命案件，經法院判處
    有期徒刑3月，甫於94年12月2日執行完畢，有臺灣高等法院
    被告前案紀錄表1份在卷可按，其於5年以內故意再犯本件有
    期徒刑以上之數罪，均為累犯，除法定刑為死刑、無期徒刑
    不得加重外，應各依刑法第47條第1項規定加重其刑。
五、查被告二人販賣海洛因之金額如附表一所示，或為800元、
    3000 元、2000元、1000元、7000元，均尚非鉅額，或尚未
    交付毒品取得款項，本院認其二人各次所犯尚屬情輕法重，
    犯罪情狀顯可憫恕，若科以法定最低刑度猶嫌過重，爰依刑
    法第59條規定，就其所犯均酌減其刑。丙○○部分並依法先
    加後減之。
六、另按犯第4條第1項至第4項、第5條第1項至第4項前段、第6
    條第1項至第4項、第7條第1項至第4項、第8條第1項至第4項
    、第10條或第11條第1項、第2項之罪，供出毒品來源，因而
    破獲者，得減輕其刑，毒品危害防制條例第17條固有明文。
    經查，被告丙○○、甲○○固於警詢時供承所販賣毒品之來
    源係羅阿財，然警方針對被告丙○○所使用0000000000行動
    電話實施通訊監察之時，早已發現羅阿財係涉嫌販賣毒品予
    被告丙○○之人，並非因被告2人主動供出毒品來源係羅阿
    財，警方始查獲另案被告羅阿財一情，有卷附通訊監察譯文
    及花蓮縣警察局花蓮分局96年3月29日花市警刑字第
    096000631 號函在卷可按（原審卷第54頁），是被告2人自
    無適用上開規定減輕其刑之餘地，附此敘明。
七、爰審酌被告丙○○有多次毒品及妨害自由前科紀錄，素行不
    佳；被告甲○○並無任何前科紀錄，素行良好；二人均不知
    以正常工作謀生，遠離毒品之誘惑，更進一步鋌而走險，從
    事販賣或轉讓毒品海洛因予他人施用之犯行，對於社會治安
    及國民健康之危害均屬重大，及其等犯罪之手段、目的及次
    數，暨被告丙○○於本院前審審理時已坦承犯行，犯後態度
    尚稱良好等一切情狀，分別量處如附表三、附表四所示之刑
    ，並定其應執行刑。
八、被告丙○○販賣第1級毒品所得1萬8百元，雖未經扣案，仍
    應依毒品危害防制條例第19條第1項規定，併予宣告沒收，
    如全部或一部不能沒收時，以其財產抵償之。又被告丙○○
    與被告甲○○共同販賣第一級毒品所得新台幣貳仟元，亦應
    依同條項之規定，諭知連帶沒收，如全部或一部不能沒收時
    ，以其等財產連帶抵償之。至扣押之第1級毒品海洛因13包
    ，經鑑定為海洛因，合計淨重為6.71公克，有法務部調查局
    95 年12月18日鑑定書附卷可稽（5896偵卷第144頁），應依
    毒品危害防制條例第18條第1項前段之規定沒收並銷燬之。
    扣案之電子磅秤1台、分裝袋33個、行動電話2支（含號碼為
    0000000000、0000000000SIM卡二張），則係被告丙○○所
    有供販毒及轉讓毒品所用之物；扣案之行動電話1支（含號
    碼為0000000000SIM卡一張），亦係被告甲○○所有供販毒
    所用之物，均據二人供述在卷，應依同條例第19條第1項規
    定宣告沒收。其餘扣案之現金69800元及抽屜鑰匙1支等物，
    依卷內事證無從證明係被告二人所有供本件販賣或轉讓毒品
    所用或所得之物，爰不予宣告沒收。
九、撤銷改判理由：
（一）被告甲○○係以所有之行動電話號碼為0000000000號與丙
      ○○聯絡販賣毒品予「益仔」，原判決卻於該罪主文宣告
      沒收0000000000號之行動電話，與事實不合。
（二）被告甲○○販賣之次數及金額不多，原審未考量依刑法第
      59 條予以減刑，有違比例原則。
（三）被告丙○○上訴就販賣部分否認意圖營利；甲○○否認共
      同販賣，固無理由，惟原判決既有可議，即應撤銷改判。
據上論斷，應依刑事訴訟法第369條第1項前段、第364條、第299
條第1項前段，毒品危害防制條例第4條第1項、第6項、第8條第1
項、第18條第1項前段、第19條第1項，刑法第11條前段、第28條
、第47條第1項、第25條第2項、第51條第5款、第59條、第37條
第1項、第65條第1項、第2項，判決如主文。
本案經檢察官丁○○到庭執行職務。
中    華    民    國    97    年    8    月    5     日
                        審判長法  官  林 慶 煙
                              法  官  賴 淳 良
                              法  官  許 仕 楓
以上正本證明與原本無異。
如不服本判決，應於判決送達後10日內，向本院提出上訴狀。其
未敘述理由者，並應於提出上訴狀後10日內本院補提理由狀（均
須附繕本）。
                              書記官  林 明 智
中    華    民    國    97    年    8     月    5     日
附表一：被告丙○○販賣第1級毒品海洛因部分
┌──┬──────┬─────┬────┬─────┐
│編號│時        間│地     點 │對  象  │數量及金額│
├──┼──────┼─────┼────┼─────┤
│ 1  │95年10月13日│花蓮市國興│洪明順  │  800元   │
│    │下午4、5時許│5街124號  │        │          │
├──┼──────┼─────┼────┼─────┤
│ 2  │95年10月14日│同上      │洪明順  │  同  上  │
│    │晚上7、8時許│          │        │          │
├──┼──────┼─────┼────┼─────┤
│ 3  │95年10月15日│同上      │洪明順  │  同  上  │
│    │晚上7、8時許│          │        │          │
├──┼──────┼─────┼────┼─────┤
│ 4  │95年10月16日│同上      │洪明順  │  同  上  │
│    │晚上9、10時 │          │        │          │
│    │許          │          │        │          │
├──┼──────┼─────┼────┼─────┤
│ 5  │95年10月18日│同上      │洪明順  │  同  上  │
│    │晚上10、11時│          │        │          │
│    │許          │          │        │          │
├──┼──────┼─────┼────┼─────┤
│ 6  │95年10月21日│同上      │洪明順  │  同  上  │
│    │凌晨0、1時許│          │        │          │
│    │            │          │        │          │
├──┼──────┼─────┼────┼─────┤
│ 7  │95年10月31日│花蓮醫院急│潘永富  │  3000元  │
│    │晚上8、9時許│診室（起訴│        │（起訴書誤│
│    │            │書誤載為花│        │載為2000元│
│    │            │蓮市國興5 │        │）        │
│    │            │街124號） │        │          │
├──┼──────┼─────┼────┼─────┤
│ 8  │95年11月2日 │花蓮市國興│潘永富  │  2000元  │
│    │下午4、5時許│5街124號  │        │（起訴書誤│
│    │            │          │        │載為3000元│
│    │            │          │        │）        │
├──┼──────┼─────┼────┼─────┤
│ 9  │95年11月8日 │同上      │李繼政  │  1000元  │
│    │晚上11、12時│          │        │ 約0.5公克│
│    │許          │          │        │          │
├──┼──────┼─────┼────┼─────┤
│ 10 │95年10月25日│同上      │綽號「益│  2000元  │
│    │下午5時至晚 │          │仔」    │與被告吳玉│
│    │上8時許     │          │        │鳳共同販賣│
├──┼──────┼─────┼────┼─────┤
│ 11 │95年10月25日│同上      │洪聖明  │  7000元  │
│    │晚上8、9時許│          │        │（未遂）  │
│    │            │          │        │與被告吳玉│
│    │            │          │        │鳳共同販賣│
├──┼──────┴─────┴────┴─────┤
│合計│                                    12,800元  │
└──┴───────────────────────┘
附表二：被告丙○○轉讓第1級海洛因部分
┌──┬──────┬─────┬────┬─────┐
│編號│時        間│地    點  │對  象  │份     量 │
├──┼──────┼─────┼────┼─────┤
│ 1  │95年10月12日│花蓮市國興│李繼政  │海洛因1針 │
│    │晚上10、11時│5街124號  │        │          │
│    │許          │          │        │          │
├──┼──────┼─────┼────┼─────┤
│ 2  │95年10月13日│同上      │李繼政  │同  上    │
│    │晚上11、12時│          │        │          │
├──┼──────┼─────┼────┼─────┤
│ 3  │95年10月14日│同上      │李繼政  │同  上    │
│    │晚上6、7時許│          │        │          │
├──┼──────┼─────┼────┼─────┤
│ 4  │95年10月30日│同上      │李繼政  │同  上    │
│    │晚上6、7時許│          │        │          │
│    │時許        │          │        │          │
├──┼──────┼─────┼────┼─────┤
│ 5  │95年11月8日 │同上      │李繼政  │同  上    │
│    │凌晨0、1時許│          │        │          │
├──┼──────┼─────┼────┼─────┤
│ 6  │95年10月14日│同上      │洪聖明  │同  上    │
│    │凌晨1、2時許│          │        │          │
├──┼──────┼─────┼────┼─────┤
│ 7  │95年10月間某│同上址附  │洪聖明  │同  上    │
│    │日          │近之土地  │        │          │
│    │            │公廟      │        │          │
├──┼──────┼─────┼────┼─────┤
│ 8  │95年10月22日│花蓮市國興│張美男  │同  上    │
│    │上午8、9時許│5街124號  │        │          │
└──┴──────┴─────┴────┴─────┘
附表三：丙○○所犯之罪之主文
┌──┬──────┬────────────────┐
│編號│ 犯罪事實   │  主                         文 │
├──┼──────┼────────────────┤
│ 1  │附表一編號1 │丙○○販賣第一級毒品，累犯，處有│
│    │            │期徒刑拾陸年，褫奪公權陸年。扣案│
│    │            │之第壹級毒品海洛因拾參包（淨重陸│
│    │            │點貳壹公克）沒收銷燬；扣案之電子│
│    │            │磅秤壹台、分裝袋參拾參個及行動電│
│    │            │話壹支（含號碼為0000000000之SIM │
│    │            │卡壹張）均沒收；販賣第一級毒品所│
│    │            │得新臺幣捌佰元沒收，如全部或一部│
│    │            │不能沒收時，以其財產抵償之。    │
│    │            │                                │
├──┼──────┼────────────────┤
│ 2  │附表一編號2 │同                            上│
├──┼──────┼────────────────┤
│ 3  │附表一編號3 │同                            上│
├──┼──────┼────────────────┤
│ 4  │附表一編號4 │同                            上│
├──┼──────┼────────────────┤
│ 5  │附表一編號5 │同                            上│
├──┼──────┼────────────────┤
│ 6  │附表一編號6 │同                            上│
├──┼──────┼────────────────┤
│ 7  │附表一編號7 │丙○○販賣第一級毒品，累犯，處有│
│    │            │期徒刑拾柒年，褫奪公權柒年。扣案│
│    │            │之第壹級毒品海洛因拾參包（淨重陸│
│    │            │點貳壹公克）沒收銷燬；扣案之電子│
│    │            │磅秤壹台、分裝袋參拾參個及行動電│
│    │            │話壹支（含號碼為0000000000之SIM │
│    │            │卡壹張）均沒收；販賣第一級毒品所│
│    │            │得新臺幣參仟元沒收，如全部或一部│
│    │            │不能沒收時，以其財產抵償之。    │
├──┼──────┼────────────────┤
│ 8  │附表一編號8 │丙○○販賣第一級毒品，累犯，處有│
│    │            │期徒刑拾柒年，褫奪公權柒年。扣案│
│    │            │之第壹級毒品海洛因拾參包（淨重陸│
│    │            │點貳壹公克）沒收銷燬；扣案之電子│
│    │            │磅秤壹台、分裝袋參拾參個及行動電│
│    │            │話壹支（含號碼為0000000000之SIM │
│    │            │卡壹張）均沒收；販賣第一級毒品所│
│    │            │得新臺幣貳仟元沒收，如全部或一部│
│    │            │不能沒收時，以其財產抵償之。    │
├──┼──────┼────────────────┤
│ 9  │附表一編號9 │丙○○販賣第一級毒品，累犯，處有│
│    │            │期徒刑拾陸年，褫奪公權陸年。扣案│
│    │            │之第壹級毒品海洛因拾參包（淨重陸│
│    │            │點貳壹公克）沒收銷燬；扣案之電子│
│    │            │磅秤壹台、分裝袋參拾參個及行動電│
│    │            │話壹支（含號碼為0000000000之SIM │
│    │            │卡壹張）均沒收；販賣第一級毒品所│
│    │            │得新臺幣壹仟元沒收，如全部或一部│
│    │            │不能沒收時，以其財產抵償之。    │
├──┼──────┼────────────────┤
│ 10 │附表一編號10│丙○○共同販賣第一級毒品，累犯，│
│    │            │處有期徒刑拾柒年，褫奪公權柒年。│
│    │            │扣案之第壹級毒品海洛因拾參包（淨│
│    │            │重陸點貳壹公克）沒收銷燬；扣案之│
│    │            │電子磅秤壹台、分裝袋參拾參個及行│
│    │            │動電話貳支（含號碼為0000000000、│
│    │            │0000000000之SIM卡貳張）均沒收； │
│    │            │共同販賣第一級毒品所得新臺幣貳仟│
│    │            │元與共同正犯甲○○連帶沒收，如全│
│    │            │部或一部不能沒收時，以其財產連帶│
│    │            │抵償之。                        │
├──┼──────┼────────────────┤
│ 11 │附表一編號11│丙○○共同販賣第一級毒品未遂，累│
│    │            │犯，處有期徒刑玖年。扣案之第壹級│
│    │            │毒品海洛因拾參包（淨重陸點貳壹公│
│    │            │克）沒收銷燬；扣案之電子磅秤壹台│
│    │            │、分裝袋參拾參個及行動電話貳支（│
│    │            │含號碼為0000000000、0000000000之│
│    │            │SIM卡貳張）均沒收。             │         │
├──┼──────┼────────────────┤
│ 12 │附表二編號1 │丙○○轉讓第一級毒品，累犯，處有│
│    │            │期徒刑壹年壹月，扣案之行動電話壹│
│    │            │支（含號碼為0000000000之SIM卡壹 │
│    │            │張）沒收。                      │
├──┼──────┼────────────────┤
│ 13 │附表二編號2 │同                            上│
├──┼──────┼────────────────┤
│ 14 │附表二編號3 │同                            上│
├──┼──────┼────────────────┤
│ 15 │附表二編號4 │同                            上│
├──┼──────┼────────────────┤
│ 16 │附表二編號5 │同                            上│
├──┼──────┼────────────────┤
│ 17 │附表二編號6 │同                            上│
├──┼──────┼────────────────┤
│ 18 │附表二編號7 │同                            上│
├──┼──────┼────────────────┤
│ 19 │附表二編號8 │同                            上│
└──┴──────┴────────────────┘
附表四、甲○○所犯之罪之主文
┌──┬──────┬────────────────┐
│編號│ 犯罪事實   │  主                         文 │
├──┼──────┼────────────────┤
│ 1  │附表一編號10│甲○○共同販賣第一級毒品，處有期│
│    │            │徒刑壹拾伍年。扣案之第壹級毒品海│
│    │            │洛因拾參包（淨重陸點貳壹公克）沒│
│    │            │收銷燬；扣案之電子磅秤壹台、分裝│
│    │            │袋參拾參個及行動電話貳支（含號碼│
│    │            │為0000000000、0000000000之SIM卡 │
│    │            │貳張）均沒收；共同販賣第一級毒品│
│    │            │所得新台幣貳仟元與共同正犯丙○○│
│    │            │連帶沒收，如全部或一部不能沒收時│
│    │            │，以其財產連帶抵償之。          │
├──┼──────┼────────────────┤
│ 2  │附表一編號11│甲○○共同販賣第一級毒品未遂，處│
│    │            │有期徒刑柒年陸月。扣案之第壹級毒│
│    │            │品海洛因拾參包（淨重陸點貳壹公克│
│    │            │）沒收銷燬；扣案之電子磅秤壹台、│
│    │            │分裝袋參拾參個及行動電話貳支（含│
│    │            │號碼為0000000000、0000000000之SI│
│    │            │M卡貳張）均沒收。               │
└──┴──────┴────────────────┘
附錄本判決論罪之法律條文：
毒品危害防制條例第4條：
製造、運輸、販賣第一級毒品者，處死刑或無期徒刑；處無期徒
刑者，得併科新臺幣1千萬元以下罰金。
製造、運輸、販賣第二級毒品者，處無期徒刑或7年以上有期徒
刑，得併科新臺幣7百萬元以下罰金。
製造、運輸、販賣第三級毒品者，處5年以上有期徒刑，得併科
新臺幣5百萬元以下罰金。
製造、運輸、販賣第四級毒品者，處3年以上10年以下有期徒刑
，得併科新臺幣3百萬元以下罰金。
製造、運輸、販賣專供製造或施用毒品之器具者，處1年以上7
年以下有期徒刑，得併科新臺幣1百萬元以下罰金。
前五項之未遂犯罰之。
毒品危害防制條例第8條第1項：
轉讓第一級毒品者，處1年以上7年以下有期徒刑，得併科新臺幣
1百萬元以下罰金。
毒品危害防制條例第18條第1項：
查獲之第一、二級毒品及專供製造或施用第一、二級毒品之器具
，不問屬於犯人與否，均沒收銷燬之；查獲之第三、四級毒品及
製造或施用毒品之器具，無正當理由而擅自持有者，均沒入銷燬
之。但合於醫藥、研究或訓練之用者，得不予銷燬。
毒品危害防制條例第19條第1項：
犯第4條至第9條、第12條、第13條或第14條第1項、第2項之罪者
，其供犯罪所用或因犯罪所得之財物，均沒收之，如全部或一部
不能沒收時，追徵其價額或以其財產抵償之。


司法院資訊處製作；財團法人民間司法改革基金會備份。
